臺灣桃園地方法院刑事判決　　　　　　99年度審易字第2193號
公　訴　人　臺灣桃園地方法院檢察署檢察官
被　　　告　黃俊彰
上列被告因業務侵占案件，經檢察官提起公訴（99年度偵緝字第
1129號），嗣於本院準備程序進行中，被告就被訴事實為有罪之
陳述，經本院告知簡式審判程序意旨，並聽取公訴人及被告之意
見後，本院合議庭裁定改由受命法官獨任依簡式審判程序審理，
並判決如下：
    主    文
黃俊彰連續意圖為自己不法之所有，而侵占對於業務上所持有之
物，處有期徒刑柒月。緩刑年。
    事    實
一、黃俊彰於民國91年2 月18日，受僱於址設桃園縣中壢市○○
    路171 號之可愛之家有限公司（下稱可愛之家），擔任建教
    加盟部主任一職，為從事業務之人。竟意圖為自己不法之所
    有，基於侵占之概括犯意，連續於附表所示之時間，將附表
    所示之人所交付之款項，共計新台幣（下同）88,280元，以
    易持有為所有之意，予以侵占入己。嗣因黃俊彰於91年6 月
    14日無故離職，經可愛之家人員發覺有異循線追查，始知上
    情，而報警處理，黃俊彰於99年7 月3 日晚上8 時50分許，
    在桃園縣中壢市○○路76號前為警查獲。
二、案經可愛之家訴由臺灣桃園地方法院檢察署檢察官偵查起訴
    。
    理    由
一、本案被告所犯係死刑、無期徒刑或最輕本刑為3 年以上有期
    徒刑以外之罪，其於本院準備程序中就前揭被訴事實為有罪
    之陳述，經本院告知簡式審判程序之旨，並聽取公訴人及被
    告之意見後，本院合議庭依刑事訴訟法第273 條之1 第1 項
    規定，裁定由受命法官獨任進行簡式審判程序，合先敘明。
二、上開事實，業據被告黃俊彰於本院審理時坦承不諱，並經被
    害人可愛之家之告訴代理人詹錦城於偵查中之指述情節相符
    ，復有解約協議書、支付憑單、對帳單及存證信函各1 份、
    付款證明書及代辦收費明細表各2 份附卷可稽，足認被告自
    白與事實相符，本件事證明確，被告犯行堪予認定，應予論
    罪科刑。
三、按本件被告於犯罪後，刑法業於94年2 月2 日修正公布，於
    95 年7月1 日生效施行。按行為後法律有變更者，適用行為
    時之法律，但行為後之法律有利於行為人者，適用最有利於
    行為人之法律，修正後刑法第2 條第1 項定有明文。此條規
    定乃與刑法第一條罪刑法定主義契合，而貫徹法律禁止溯及
    既往原則，係規範行為後法律變更所生新舊法律比較適用之
    準據法，是刑法第2 條第1 項本身雖經修正，但刑法第2 條
    第1 項既屬適用法律之準據法，本身尚無比較新舊法之問題
    ，應一律適用裁判時之修正後之刑法第2 條第1 項規定，以
    決定適用之刑罰法律，先予辨明。又比較時應就「罪刑」有
    關之共犯、未遂犯、想像競合犯、牽連犯、連續犯、結合犯
    ，以及累犯加重、自首減輕暨其他法定加減原因（如身分加
    減）與加減例等一切情形，綜其全部「罪刑」之結果而為比
    較（最高法院95年度第8 次刑庭會議決議可資參佐）。經查
    ，關於連續犯部分，被告行為後，刑法第56條關於連續犯
    之規定業於95年7 月1 日修正刪除生效，該連續犯規定刪除
    後，除法理上合於接續犯、包括一罪之情形仍可認為構成單
    一之犯罪外，其於數犯罪行為之情形，即應依刑法第51條之
    規定予以分論併罰，此刪除雖非犯罪構成要件之變更，但顯
    已影響行為人刑罰之法律效果，依上開決議之意旨，自屬法
    律變更，自應依修正後刑法第2 條第1 項規定，比較新、舊
    法何者對被告有利，經比較行為時法與裁判時法，以行為時
    法較有利於被告；又就本件被告行為時，刑法第33條第5
    款原規定：「主刑之種類如左：五、罰金：一元以上。」嗣
    經刑法第33條第5 款修正為：「主刑之種類如下：五、罰金
    ：新臺幣一千元以上，以百元計算之。」，是依修正後之法
    律，所得科處之罰金刑最低為新臺幣1,000 元，而依被告行
    為時之刑罰法律，即修正前刑法第33條第5 款規定罰金最低
    額1 元計算，罰金刑最低額為銀元1 元，換算為新臺幣最低
    額僅為新臺幣3 元，是以比較後修正前刑法之規定較有利於
    被告；另就刑法施行法第1 條之1 施行後，罰金刑貨幣單
    位雖有「銀元」、「新臺幣」之差異，惟適用結果之罰金額
    度則無二致，就罰金法定刑提高之「刑罰權規範內容」並無
    利或不利變更之情形，自不生新舊法之比較問題，應適用具
    特別法及準據法之刑法施行法第1 條之1 規定（臺灣高等法
    院暨所屬法院95年度法律座談會刑事類提案第16號足資參照
    ）；緩刑部分：因緩刑屬刑罰權執行之規範事項，並非刑
    罰權形成之規範事項，其宣告應適用修正後刑法第74條之規
    定，無庸為修正前後法律之比較（最高法院95年第8 次刑事
    庭會議決議意旨參照）。
四、核被告所為，係犯刑法第336 條第2 項之業務侵占罪。被告
    先後於附表所示之時間，連續侵占業務上所持有之款項，其
    時間緊接，犯罪構成要件相同，顯係基於概括犯意為之，應
    依修正前刑法第56條連續犯之規定論以一罪，並加重其刑。
    爰審酌被告犯罪之動機、方法、對告訴人所生危害，惟念其
    犯後終能坦承犯行，並與告訴人達成和解，且已歸還全部款
    項及獲得告訴人之諒解，此有和解書及本院行準備程序筆錄
    各1 份在卷可稽，兼衡其家庭狀況、智識程度及於本院審理
    時坦承犯行等一切情狀，量處如主文所示之刑。又被告未曾
    因故意犯罪受有期徒刑以上刑之宣告，此有臺灣高等法院被
    告前案紀錄表1 份附卷可稽，其因一時失慮，致罹刑章，經
    此偵、審程序，當足收警惕懲儆之效，信無再犯之虞，且業
    與被害人達成和解，並已履行賠償條件，本院認所宣告之刑
    以暫不執行為適當，爰依刑法第74條第1 項第1 款規定，宣
    告如主文所示之緩刑期間，以啟自新。另就中華民國九十六
    年罪犯減刑條例（下稱減刑條例）自96年7 月16日施行；本
    條例施行前，經通緝而未於中華民國96年12月31日以前自動
    歸案接受偵查、審判或執行者，不得依本條例減刑，上開減
    刑條例第16條、第5 條分別定有明文。是本件被告於91年12
    月31日減刑條例施行前，經臺灣桃園地方法院檢察署發佈通
    緝，而經警於96年12月31日後之99年7 月3 日始緝獲到案，
    有臺灣桃園地方法院檢察署撤銷通緝書1紙 在卷可證，應受
    該條例第5 條不得減刑之限制，附此敘明。
據上論斷，應依刑事訴訟法第273 條之1 第1 項、第299 條第1
項前段，修正後刑法第2 條第1 項前段、第74條第1 項第1 款，
刑法第336 條第2 項，修正前刑法第56條，刑法施行法第1 條之
1 第1 項、第2 項前段，判決如主文。
本案經檢察官馮浩庭到庭執行職務。
中    華    民    國    100    年     6   月    27    日
                         刑事庭  法  官  鍾雅蘭
以上正本證明與原本無異。
如不服本判決，得自收受送達之翌日起10日內向本院提出上訴狀
（應附繕本），其未敘述上訴理由者，應於上訴期間屆滿後20日
內補提理由書狀於本院，上訴於臺灣高等法院。
                                 書記官  洪明媚
中    華    民    國    100    年     6   月    27    日
附錄本案論罪科刑法條：
中華民國刑法第336條
（公務公益侵佔罪、業務侵佔罪）
對於公務上或因公益所持有之物，犯前條第 1 項之罪者，處 1
年以上 7 年以下有期徒刑，得併科 5 千元以下罰金。
對於業務上所持有之物，犯前條第 1 項之罪者，處 6 月以上
5 年以下有期徒刑，得併科 3 千元以下罰金。
前二項之未遂犯罰之。
附表
┌──┬───────┬────────┬───────┐
│編號│日          期│交付之人及款項  │金         額 │
├──┼───────┼────────┼───────┤
│ 1  │91年3月12日   │鄭雅鳳繳交之違約│20,000元      │
│    │              │金              │              │
├──┼───────┼────────┼───────┤
│ 2  │91年4月3日    │中壢家商之學生註│12,340元      │
│    │              │冊費代墊款      │              │
├──┼───────┼────────┼───────┤
│ 3  │91年4月間     │中壢家商學生進階│5,110元       │
│    │              │訓練費          │              │
├──┼───────┼────────┼───────┤
│ 4  │91年4月28日   │告訴人之加盟店「│18,732元      │
│    │              │貴繽店」繳交之聯│              │
│    │              │合招生進階訓練、│              │
│    │              │勞團體保險費、公│              │
│    │              │基金            │              │
├──┼───────┼────────┼───────┤
│ 5  │91年5月10日   │告訴人之加盟店「│29,022元      │
│    │              │嘉美店」繳交之聯│              │
│    │              │合招生進階訓練、│              │
│    │              │勞團體保險費、公│              │
│    │              │基金及員工借款  │              │
├──┼───────┼────────┼───────┤
│ 6  │91年5月       │告訴人之分店「漂│3,076元       │
│    │              │亮寶貝店」員工徐│              │
│    │              │詩涵之薪資差額  │              │
└──┴───────┴────────┴───────┘